臺灣臺中地方法院小額民事判決
111年度中小字第1736號
原      告  李湛    
被      告  吳梅香  

上列當事人間返還押金事件，本院於民國111年6月28日言詞辯論
終結，判決如下：
    主      文
被告應給付原告新臺幣33,497元。
訴訟費用新臺幣1,000元由被告負擔。
本判決得假執行。
    事實及理由
壹、程序方面：
    按訴狀送達後，原告不得將原訴變更或追加他訴；但擴張或
    減縮應受判決事項之聲明者，不在此限，民事訴訟法第255
    條第1項第3款定有明文。本件原告聲明係請求「被告應給付
    原告新臺幣（下同）4萬元。」，嗣於民國111年6月28日言
    詞辯論期日，以言詞將該項聲明變更為：「被告應給付原告
    33,497元。」（見本院卷第77頁），核屬聲明之減縮，合於
    前開規定，應予准許，先予敘明。
貳、實體部分：
一、原告起訴主張：
  ㈠原告為89年6月生，於未滿20歲之108年4月13日向被告承租位
    於臺中市○區○○街000號3樓之房屋（下稱系爭房屋），並簽
    定房屋租賃契約書（下稱系爭租約），約定每月租金為2萬
    元，租賃期間自108年8月1日起至110年8月1日止，於租賃期
    間之水、電、瓦斯費等均由原告負擔，原告並交付4萬元之
    保證金予被告收受，約定於租賃期滿原告交還系爭房屋予被
    告時，被告需將保證金4萬元返還予原告。嗣後雙方同意於1
    10年6月30日提前終止系爭租約，保證金經扣除原告依系爭
    租約應給付之水、電、及瓦斯費用6,503元後，被告尚應退
    還33,497元予原告，詎被告竟不依約返還該保證金，迭經催
    討，被告迄未給付。爰依租賃契約、不當得利等規定，請求
    被告給付原告33,497元等語。並聲明：⒈被告應給付原告33,
    497元。⒉訴訟費用由被告負擔。
  ㈡對被告答辯之陳述：
　　原告搬走的時候被告及她兒子都有來點交，但是都未提及被
    告事後所指述之缺失，在承租房子當時，牆面已經有一些櫃
    子倚靠產生的污損，原告並未把牆壁弄髒，燈泡亦無不會亮
    的情況，地板也無被告所說的很多個坑洞的情況，點交當時
    並未發現沙發有破洞，也無被告所辯把垃圾放在沙發上面的
    情況。110年6月30日晚上9點點交之後確實一樓門口堆放垃
    圾的地點有如被告照片所示之垃圾（見本院卷第85-89頁）
    ，但是這是同棟2樓到8樓的住戶共同放的，並不是全部都是
    原告的垃圾，且110年6月30日是租期的最後一天，那天放置
    垃圾本不需要另外付費，於110年6月27日至110年6月30日這
    4天期間的垃圾量雖然是比平常多，但是就以要搬家而言是
    合理的，並沒有到達被告所辯稱之30倍的量。
二、被告則以：
  ㈠簽立系爭租約當時原告為大學二年級，並無印象當時原告之
    年紀，當時原告搬走後，房子有如下之人為損壞，原告應負
    侵權行為責任：
　⒈原告搬走的時候，房間燈泡有5個不會亮，共計750元，依系
    爭租約約定，原告應自費更換。
　⒉房間內地板由木板拼接部分多了很多個坑洞，毀損地方之修
    補共花費5,000元。
　⒊原告把家具移來移去將牆壁弄髒，此一部分花費油漆修補費
    用4,000元。
　⒋原告把系爭房屋內之沙發割破很大洞，因為原告把垃圾蓋在
    洞上面，所以點交當時被告並未發現沙發破洞，沙發部分之
    損失共6,000元。
　⒌於110年6月27日至110年6月30日這4天期間，原告所製造之垃
    圾量高於平常之30倍，導致被告需另尋垃圾清運業者清運，
    共計支出3,000元，因原告既已搬離系爭房屋，就此額外支
    出之費用，即應由原告負擔。
　㈡綜上，原告因其行為造成被告受有如上共計18,750元（750+5
    ,000+4,000+6,000+3,000＝18,750）之損害等語，資為抗辯
    。並聲明：⒈原告之訴駁回。⒉訴訟費用由原告負擔。
三、得心證之理由：
  ㈠原告主張其為89年6月生，於未滿20歲之108年4月13日向被告
    承租系爭房屋，並簽定系爭租約，約定每月租金為2萬元，
    租賃期間自108年8月1日起至110年8月1日止，於租賃期間之
    水、電、瓦斯費等均由原告負擔，原告並交付4萬元之保證
    金予被告收受，約定於租賃期滿原告交還系爭房屋予被告時
    ，被告需將保證金4萬元返還予原告，嗣後雙方同意於110年
    6月30日提前終止系爭租約，保證金經扣除原告依系爭租約
    應給付之水、電、及瓦斯費用6,503元後，被告尚應退還33,
    497元予原告等事實，業據其提出系爭租約、與被告之LINE
    對話紀錄截圖、存證信函、調解不成立證明書等件影本為證
    （見本院110年度司促字第32945號卷第11-38頁，下稱支付
    命令卷），被告不爭執已收受原告所交付之4萬元保證金，
    及原告於租賃期間所發生之水、電、及瓦斯費用6,503元，
    應由原告負擔，應自原告請求之金額中予以扣除（見支付命
    令卷第13頁、本院卷第53、57頁），堪信為真。惟原告主張
    依租賃契約、不當得利之法律關係，被告應給付33,497元予
    原告等節，則為被告所否認，並以前詞置辯。是本件爭點厥
    為：⒈系爭租約之效力為何？⒉被告是否應返還原告已收受之
    系爭房屋之保證金？若是，應返還之金額為多少？茲分述如
    下。
  ㈡系爭租約不生效力：
　　按滿7歲以上之未成年人，有限制行為能力；限制行為能力
    人為意思表示及受意思表示，應得法定代理人之允許；限制
    行為能力人未得法定代理人之允許，所訂立之契約，須經法
    定代理人之承認，始生效力，民法第13條第2項、第77條前
    段、第79條分別定有明文。本件兩造於108年4月13日簽立系
    爭租約，有系爭契約書影本為憑（見支付命令卷第11-27頁
    ）。然查，原告係於89年6月18日出生，有原告之個人戶籍
    資料在卷可佐（見本院卷第39頁），兩造於108年4月13日簽
    立系爭租約時，原告尚未成年，為限制行為能力人，被告亦
    表示知悉上情（見本院卷第51頁），是揆諸前開規定，須經
    原告當時法定代理人事前之允許、事後之承認，始會使108
    年4月13日當天系爭租約之簽立發生法律上之效力。縱原告
    成年後，仍持續繳付系爭房屋之租金，亦無從使原本效力未
    定之限制行為能力人之法律行為，成為確定有效，蓋猶必須
    透過原告未成年時法定代理人即本件原告之父母，其事前允
    許或事後承認，始得使上揭效力未定之法律行為因此發生確
    定之法律效力。又兩造於簽立系爭契約當下，被告既知悉原
    告為限制行為能力人（見本院卷第51頁），即應向原告確認
    是否已經獲得當時法定代理人之允許，倘被告並未為之，於
    兩造簽立系爭租約後，復未獲得原告未成年時法定代理人之
    承認，審以兩造間簽立系爭租約之行為，衡情並非屬純獲法
    律上利益，或依其年齡及身份、日常生活所必需為之者，要
    無民法第77條但書規定之適用，是依前揭規定，系爭租約之
    效力當屬無效甚明。
  ㈢就原告請求被告應給付33,497元保證金部分：
  ⒈次按無法律上之原因而受利益，致他人受損害者，應返還其
    利益；雖有法律上之原因，而其後已不存在者，亦同；不當
    得利之受領人，如其所受利益依其性質或其他情形不能返還
    者，應償還其價額，民法第179條及第181條但書分別定有明
    文。承上，兩造雖於108年4月13日簽立系爭租約，然於簽立
    系爭租約當時，綜觀全卷，並無從知悉原告是否獲得當時法
    定代理人之允許，於簽立系爭租約後，又無法得悉是否獲得
    原告未成年時法定代理人之承認，是系爭租約應不生效力，
    業經本院判斷如前，本件原告既主張業已交付被告4萬元保
    證金，且應扣除水、電、及瓦斯費用6,503元，為被告所不
    爭執（見支付命令卷第13頁、本院卷第53、57頁），則被告
    收受原告所交付之保證金4萬元，經扣除扣除水、電、及瓦
    斯費用6,503元後，尚餘33,497元，即屬無法律上之原因而
    受有之利益，致原告受有損害，原告自得依不當得利之法律
    關係，請求被告返還33,497元。
  ⒉被告辯稱：其所有之系爭房屋有如下原告所致之人為損壞，
    原告應負侵權行為責任：
　⑴原告搬走的時候，房間燈泡有5個不會亮，更換費用共計750
    元部分：
　　經查，兩造於110年6月30日晚間9時許點交系爭房屋，此為
    兩造所不爭執（見本院卷第78頁），考量點交系爭房屋時為
    夜間，當有開燈點交之必要，若當時系爭房屋內有被告所辯
    5個燈泡不會亮之情事，依理應可輕易察知，雖被告於點交
    後之當天即傳送電燈壞掉之照片訊息予原告，告知原告房間
    燈泡不會亮之情事，亦為原告所不爭執（見本院卷第54頁）
    ，然此為系爭房屋點交後所生之事，實難認定確為原告使用
    系爭房屋時所致之損害，而進一步地推論原告應負損害賠償
    責任。又雖被告所持有之系爭租約封面上記載原告應自費更
    換系爭房屋內之電燈泡或燈管（見本院卷第65頁），然原告
    所持有之系爭租約上並未有相同之記載，要難認定該部分之
    註記確實已經原告同意，而應受該特約之拘束，況兩造間之
    系爭租約並未生效，已如前述，是被告該部分所辯，並無理
    由。
  ⑵房間內地板由木板拼接部分多了很多個坑洞，毀損地方之修
    補共花費5,000元部分：
　　依原告所提於108年8月1日入住時之現場照片所示，於原告
    遷入系爭房屋時，地板原即有一破洞（見本院卷第61頁），
    被告固辯稱系爭房屋內木板拼接之房間，於原告使用後多了
    很多個坑洞，其修復費用為5,000元等語（見本院卷第52頁
    ），然被告就該房間內之地板是否因原告之使用而導致坑洞
    數量增加？及被告是否因修復地板而支出修理費用5,000元
    ？被告均未能舉證以實其說（見本院卷第78、79頁），是被
    告此部分所辯，並無理由。
  ⑶原告把家具移來移去將牆壁弄髒，此一部分花費油漆修補費
    用4,000元：
　　被告辯稱原告把家具移來移去將牆壁弄髒，因油漆系爭房屋
    而支出4,000元之油漆費用，有其提出之估價單一紙為證（
    見本院卷第81頁），然依原告所提於108年8月1日入住時之
    現場照片所示，原告遷入系爭房屋當時，系爭房屋之牆壁面
    已有因家具倚靠所造成之污損（見本院卷第63頁），故被告
    此一所指牆壁髒污之情，尚難認係原告使用系爭房屋過程中
    所致甚明，被告該部分所辯，亦無理由。
  ⑷原告把系爭房屋內之沙發割破很大洞，沙發部分之損失共6,0
    00元部分：
　　查被告於兩造點交系爭房屋後2日之110年7月2日，始向原告
    稱原告毀損系爭房屋內之沙發等語，有原告所提具之兩造LI
    NE對話擷圖照片在卷可佐（見本院卷第67頁），本院參以原
    告已於110年6月30日點交後搬離系爭房屋，為兩造所不爭執
    （見本院卷第52-54、78、79頁），則被告事後發現、反應
    之沙發破損問題，是否為原告所造成，乃屬有疑；且系爭房
    屋既經兩造會同點交，被告之子亦陪同被告在側進行點交，
    若沙發上確有明顯之破洞，豈有無法查知之可能；況被告自
    始對於其所辯原告有以垃圾故意遮掩沙發破洞之節（見本院
    卷第52頁），並未舉證以實其說，亦未能就該沙發之損失為
    6,000元提出任何之證明，是被告就此部分答辯，請求原告
    賠償6,000元，即無可採，並無理由。
  ⑸垃圾清運費用3,000元部分：
　  被告辯稱：於110年6月27日至110年6月30日這4天期間，原
    告所製造之垃圾量高於平常之30倍，影響系爭房屋鄰近環境
    之整潔，導致被告需另尋垃圾清運業者清運，共計支出3,00
    0元，原告就此額外支出之費用，應負擔之等語（見本院卷
    第78、79頁），然查，110年6月27日原告業已依被告之指示
    將垃圾處理完畢，經被告確認無誤，有原告所提兩造LINE對
    話擷圖照片在卷可佐（見本院卷第69頁）；而被告所提於11
    0年6月27日、28日、30日所拍攝之現場照片，雖確實有垃圾
    堆置之情形，為原告所不爭執（見本院卷第78、85、87、89
    頁），然實無法逕認定該等照片所示之垃圾堆置情形皆為原
    告所致，蓋前揭照片所示地點，同棟大樓二至八樓住戶均得
    放置垃圾，被告並不爭執（見本院卷第79頁），是要難認定
    原告確有大量堆置垃圾，造成被告損害、侵害被告權利之情
    。再者，被告亦未能就支出垃圾清運費用提出證明（見本院
    卷第78頁），是被告該部分所辯，亦無可採。
　⑹另原告稱：系爭房屋於原告110年6月30日搬離後，已於110年
    7月12日由被告出租予第三人等語（見本院卷第53、57頁）
    ，有網路資料可佐（見本院卷第71頁），被告並不爭執（見
    本院卷第53、54頁），堪認屬實，亦可推認系爭房屋符合一
    般客觀上可使用之狀態，並未受損，始得於短時間內即出租
    予他人使用。復被告雖於110年6月29日開刀後，旋即向醫院
    請假外出，於110年6月30日與原告進行系爭房屋之點交，然
    被告已成年之兒子亦陪同被告到場點交，被告並不爭執（見
    本院卷第52頁），是依常情，被告之子當會協助被告進行屋
    內狀況之檢視，不致產生如被告所辯：因其身體虛弱而未能
    當場發現屋內受損情形之情（見本院卷第53頁）。綜上，被
    告辯稱：系爭房屋因原告之行為毀損，原告應負侵權行為賠
    償責任等語，即無理由。
四、從而，原告依據不當得利之法律關係，請求被告給付33,497
    元為有理由，應予准許。
五、本件判決事證已明，兩造其餘攻擊防禦方法及舉證，核與判
    決結果無影響，爰不另一一論述。
六、本件為適用小額訴訟程序所為被告敗訴之判決，依民事訴訟
    法第436 條之20之規定，爰依職權宣告假執行。
七、依民事訴訟法第78條及第436條之19條第1項規定，確定其訴
    訟費用額為1,000元（即第一審裁判費1,000元），由被告負
    擔。
中　　華　　民　　國　　111 　年　　7 　　月　　21　　日
                  臺灣臺中地方法院臺中簡易庭
                                  法　官　林秉暉
以上為正本係照原本作成。
如不服本判決，應於送達後20日內，以判決違背法令為理由，向
本院提出上訴狀並表明上訴理由 (上訴理由應表明一、原判決所
違背之法令及其具體內容；二、依訴訟資料可認為原判決有違背
法令之具體事實)，如未表明，上訴於法不合，得逕予駁回，如
於本判決宣示後送達前提起上訴者，應於判決送達後20日內補提
上訴理由書（須附繕本）。如委任律師提起上訴者，應一併繳納
上訴審裁判費。
中　　華　　民　　國　　111 　年　　7 　　月　　21　　日
                                  書記官  王志伃